臺灣新北地方法院三重簡易庭民事判決
110年度重簡字第2197號
原      告  梁悅嬌  
被      告  廖偉業  
上列當事人間請求確認本票債權不存在事件，本院於民國111年5
月5日言詞辯論終結，判決如下：
　　主　    文
一、確認被告持有如附表所示之本票，於超過新臺幣（下同）25
    萬元部分，對原告之本票債權不存在。
二、原告其餘之訴駁回。
三、訴訟費用由被告負擔25％，餘由原告負擔。
    事實及理由
壹、程序部分：
一、按確認法律關係之訴，非原告有即受確認判決之法律上利益
    者，不得提起之，為民事訴訟法第247條第1項本文所明定。
    所謂即受確認判決之法律上利益，係指因法律關係之存否不
    明確，致原告在私法上之地位有受侵害之危險，此項危險得
    以對於被告之確認判決除去之而言（最高法院109年台上字
    第1779號民事判決參照）。經查，被告執有由原告所簽發如
    附表所示本票（下稱系爭本票），並向本院聲請本票裁定，
    經本院以110年度司票字第8982號裁定（下稱系爭本票裁定
    ）系爭本票債權准予強制執行，惟原告否認系爭本票票據債
    權存在，是兩造就系爭本票票據債權存否之爭執，已使原告
    在私法上地位處於不安狀態，且此種不安狀態，能以確認判
    決除去之，是原告提起本件確認之訴即具有確認利益。
二、次按不變更訴訟標的，而補充或更正事實上或法律上之陳述
    者，非為訴之變更或追加。民事訴訟法第256條定有明文。
    查本件原告起訴時原聲明：「原裁定廢棄」。嗣於111年2月
    21日言詞辯論期日，以言詞更正聲明為：「確認110年2月3
    日原告簽發之票面金額100萬元（票號：CH0000000）之本票
    債權不存在。」核原告所為，與前揭法律規定相符，應予准
    許。
貳、實體部分：
一、原告主張：
　㈠被告持有原告簽發之系爭本票，向本院聲請裁定准予強制執
    行，惟原告並不知道被告位於錦州街的地址。原告和被告是
    透過訴外人張雅秋認識。簽本票一事是張雅秋說只是形式上
    簽100萬，實際上並沒有這個金額。當時因為我弟弟梁元璋
    跟張雅秋辦理企業貸款，張雅秋帶我去被告公司說我弟弟要
    辦企業貸款金額是100萬，當初用這100萬元本票作為擔保，
    實際上我弟弟的借款金額是35萬，之後貸款下來之後，也有
    歸還這35萬的金額。而且當時因為張雅秋跟我弟弟要用錢，
    錢是被他們拿走的等語。
　㈡聲明：確認被告持有原告簽發如附表所示之本票對於原告之
    本票債權不存在。
二、被告則以：
    原告當初來找我借錢的時候，是張雅秋帶原告來的，說他外
    面有欠款要跟我借錢。兩造間是借貸關係。實際上給原告50
    萬，原告僅還款25萬，尚積欠25萬。並聲明：請求駁回原告
    之訴。
三、本院之判斷：
　　被告持系爭本票向本院聲請本票裁定強制執行，經本院裁定
    准予對原告強制執行等情，有系爭本票裁定在卷可稽（本院
    卷第13頁），並經本院調取上揭本票裁定卷宗核閱無訛，此
    部分事實堪以認定。而系爭本票上之簽名與金額係由原告親
    自填寫，原告並不爭執，惟主張並未向被告借得100萬元，
    僅借款35萬元，所得款項是張雅秋與原告弟弟梁元璋拿走，
    且債務已經清償等語；被告則以兩造間是借款關係，實際交
    付50萬借款給原告，原告僅還款25萬元等語為辯。則本案爭
    點為：㈠兩造間票據原因關係為何？被告有無交付借款予原
    告？㈡原告是否業已清償票據債務？
　㈠兩造間票據原因關係為何？被告有無交付借款予原告？
　1.按票據固為無因證券，票據債務人不得以自己與發票人或執
    票人之前手間所存在之抗辯事由，對抗執票人，然發票人非
    不得以自己與執票人間所存之抗辯事由對抗執票人，此觀諸
    票據法第13條本文之反面解釋自明。又發票人一旦提出其基
    礎原因關係不存在之對人抗辯，執票人自應就該基礎原因關
    係存在之積極事實負舉證責任。是執票人主張其係因借款予
    發票人而直接收受票據，如經發票人否認，並提出消費借貸
    關係不存在之抗辯，執票人對於已交付借款及消費借貸關係
    有效成立之積極事實，自應負舉證責任。
　2.經查，原告固主張系爭本票為原告弟弟向被告公司辦理企業
    貸款之擔保，並否認其有向被告借款，款項係原告弟弟梁元
    璋與訴外人張雅秋拿走等云云。惟查，經證人張雅秋到庭結
    後證稱：「沒有看過系爭本票，也沒有拿系爭本票向被告借
    錢，我之前有向被告借過錢，借多少錢忘記了，但不是跟原
    告一起或請原告簽發本票向被告借的。系爭50萬借款是我介
    紹原告去跟被告借錢而已。我介紹原告去借錢的時候，原告
    弟弟有去，他們如果要借錢都要簽本票。我借錢也要簽本票
    。（法官問：如果沒有拿到錢會簽本票嗎？）不會等語」（
    本院卷第104、105頁），由證人張雅秋前揭證述可知，證人
    張雅秋雖曾介紹原告向被告借款，然系爭本票並非證人張雅
    秋持以向被告借款之本票，又如要向被告借款必須簽立本票
    ，如未拿到借款，借款人並不會簽立本票等情，可見系爭本
    票確係由原告持之向被告借款。
　3.又按消費借貸，因金錢或其他代替物之交付而生效力，民法
    第475條定有明文。本件原告雖主張並未收到借款，惟依原
    告及被告提出之通訊軟體LINE對話紀錄截圖內容：「[2021
    年2月3日]原告：已收15萬　[2021年2月4日]原告：哈囉，
    尾款350,0000已收到」、「原告：...可不可以拜託你先借
    我原本還回去的25，我把一些事情用好我在還你50可以嗎」
    等語（本院卷第65、67頁），可見原告自被告處收到借款共
    50萬元（計算式：15萬元＋35萬元＝50萬元），此亦與被告自
    承原告實際拿到50萬相符（本院卷第106頁），足認原告確
    有向被告借款，且被告亦已將50萬元借款交付予原告。原告
    主張未持系爭本票向被告借款、所得借款係梁元璋、張雅秋
    拿走等云云，尚無足採。
　㈡原告是否業已清償票據債務？
　1.按當事人主張有利於己之事實者，就該事實有舉證之責任，
    民事訴訟法第277 條定有明文。原告既主張業已清償完畢，
    惟被告所否認，並稱原告僅償還25萬元，則原告自應就此有
    理於己之事實為舉證，而原告始終未能就此有利於己之事實
    為舉證。是原告既未舉證其已清償完畢之事實，則其以此請
    求確認係爭本票債權不存在乙節，自屬無據。
　2.又被告既自承原告已清償25萬元，故本件應可認被告對於原
    告系爭本票超過25萬元部分本票債權不存在。
四、綜上，原告既僅借得50萬元借款，並已清償系爭本票債務25
    萬元，則原告請求確認被告持有系爭本票，於超過25萬元部
    分，對原告之本票債權不存在，應予准許；逾此範圍之部分
    即無理由，應予駁回，爰判決如主文第1項所示。
五、本件為判決之基礎已臻明確，被告雖聲請傳喚其胞弟梁元璋
    到庭作證證明系爭本票所得之借款係由張雅秋、梁元璋取走
    等情。惟原告簽發系爭本票所借得之款項，與證人張雅秋無
    涉，業經其作證明確，且原告向被告借款50萬元一情，亦有
    原告提出之通訊軟體LINE對話截圖在卷可考，已如前述，已
    無傳喚證人梁元璋到庭之必要；另兩造其餘之陳述及所提其
    他證據，經本院斟酌後，認為均與判決之結果無影響，無庸
    逐一論述。
六、訴訟費用負擔之依據：民事訴訟法第79條。
中　　華　　民　　國　　111 　年　　5 　　月　　30　　日
                  三重簡易庭  法  官  王凱俐
以上正本係照原本作成。
如不服本判決，應於送達後20日內，向本院提出上訴狀並表明上
訴理由，如於本判決宣示後送達前提起上訴者，應於判決送達後
20日內補提上訴理由書（須附繕本）。
如委任律師提起上訴者，應一併繳納上訴審裁判費。
中　　華　　民　　國　　111 　年　　5 　　月　　30　　日
                              書記官　李采錡
　　　　　　　　　　　　　　　
附表
發票人 票據號碼 票面金額 發票日 到期日 梁悅嬌 CH0000000 100萬元 110年2月3日 110年7月7日